臺灣臺北地方法院民事判決　　　　　　　　　　　九十二年度重訴字第一三八七號
　　原　　　告　乙○○
　　被　　　告　甲○○
右當事人間分割共有物事件，本院於民國九十二年十二月二十五日辯論終結，判決如
左：
    主  文
壹、兩造共有座落台北縣新店市○○段第二０三地號土地，面積九八五．八二平方公
    尺，所有權全部應予變賣，並將價金以一比二之比例分配予原告、被告。
貳、訴訟費用由被告負擔三分之二，餘由原告負擔。
    事  實  及  理  由
一、原告主張：
    (1)座落台北縣新店市○○段第二０三地號土地，面積九八五．八二平方公尺，係
      原被告共有不動產，原告應有部分三分之一，被告應有部分為三分之二。因雙
      方不能達成分割協議，原告聲請調解亦無效果，為此提起分割訴訟。並將原物
      分割之聲明變更為如主文第一項所示（見起訴狀、第六三頁）。
    (2)如果被告將土地持分連同違建一併賣給我，我願以四百萬元承買（第五一頁）
      ，並聲請測量、履勘現場。
二、被告答辯：
    (1)不同意原告所提原物分割方案，原告欲分得附圖所示Ａ區域土地，該地現為停
      車場，惟其餘三分之二土地現有未辦保存登記建物（違建）二間─新店寶元路
      一段八五巷六弄二二號、二四號。上述建物早在原告加入共有人以前即已存在
      ，並非嗣後興建，原告自應承受此一事實，不得因此要求分配最有利之Ａ區域
      。（第七０、七一頁）
    (2)願以一百萬元購買原告持分。我自己在使用本件土地，我不大願意賣持分。土
      地與還有增值稅之問題。（第五０、五二頁）
三、原被告係右述土地共有人，持分各為三分之一、三分之二，無法達成原物分割協
    議，此為雙方所不爭執，且有土地登記簿謄本附卷可證。雙方對於分割方案各持
    己見；經本院於九十二年十月十六日履勘現場，Ａ區域大致為空地，現做為停車
    場之用，停車場南側有巷道、鐵皮車棚；更南側現有違建二間─新店寶元路一段
    八五巷六弄二二號、二四號，前者係訴外人王德芳使用，後者為孫陳玉使用（見
    第三七至三九頁）。本院囑託台北縣新店地政事務所複丈，並製有成果圖一份（
    即附圖）。
四、按民法第八百二十四條第二項規定，分割之方法，不能協議決定者，法院得因任
    何共有人之聲請，命為左列之分配：
　　  一　以原物分配於各共有人。
      二　變賣共有物，以價金分配於各共有人。
    由於原被告均欲分得附圖所示Ａ區域（該區無地上物糾紛），雙方均不願取得違
    建所在區域。原告因而變更分割方案如民法第八百二十四條第二款（變價分割）
    ；被告對此並無異議。自應准許原告請求。
五、從而，原告依據共有物分割請求權，訴請變賣本件土地並按一比二之比例分配價
    金，合於法律規定，應予准許。（訴訟費用宜按照應有部分比例分擔）
六、因本案事證已臻明確，雙方其餘主張陳述及所提之證據，均毋庸再予審酌，附此
    說明。
七、綜上所論，原告之訴為有理由，依民事訴訟法第八十條之一，判決如主文。（一
    、二審訴訟費用係指法院所收取費用與送達費用，不含律師費等費用。）
中　　　華　　　民　　　國　　九十三　　年　　　一　　　月　　　八　　　日
                                    民事第二庭法官    吳燁山
右為正本係照原本作成。
如對本判決不服，應於送達後廿日內，向本院提出上訴狀（應按對方人數提出影本，
免附郵票）。並按民事訴訟法第七十七條之十六、之十三、台灣高等法院九十二年八
月六日（九二）院田文公字第０三０二八號函（逾十萬元之部分，均提高十分之一之
裁判費）繳納上訴費；計算公式可自司法院網站之「民事事件新制徵收費用標準」閱
覽、下載。
中　　　華　　　民　　　國　　九十三　　年　　　一　　　月　　　八　　　日
                                            書記官    柯月英
